臺灣板橋地方法院刑事判決　　　　　　 94年度簡上字第221號
上　訴　人　葛娟
即　被　告
上列上訴人即被告因偽造文書等案件，不服本院民國94年3 月11
日94年度簡字第291 號第一審判決（聲請案號：93年度偵字第18
354 號），提起上訴，本院管轄第二審之合議庭認應適用通常程
序自為第一審判決如下：
    主  文
原判決撤銷。
葛娟共同行使偽造私文書，足以生損害於他人，處有期徒刑貳月
，如易科罰金，以佰元折算壹日。緩刑貳年。中華電信股份有
限公司市內電話業務申請書「新用戶簽章」欄、ADSL＋HINET （
512K/64K）非固定制及WLAN優惠專用申請書「客戶簽章」欄上，
偽造之「連冠銘」署押各壹枚，沒收。
    事  實
一、葛娟因前欠中華電信股份有限公司（下稱中華電信公司）電
    話費約新臺幣（下同）8,000 餘元，無力償還，恐遭該公司
    追討，但仍有使用市○○○○○路之需要，因見報紙廣告，
    而與姓名、年籍不詳、綽號「小龍」之成年男子聯絡，共同
    基於行使偽造私文書之犯意聯絡，於民國91年8 月間，以5,
    000 元之代價，委託綽號「小龍」男子代為申辦市內電話門
    號及ADSL專線，裝設在臺北縣永和市○○路30巷4 號3 樓住
    處，綽號「小龍」男子旋委由陳志龍（另經檢察官不起訴處
    分確定）於同月22日，持渠拾獲之連冠銘國民身分證，至中
    華電信公司臺北南區營運處，接續在該公司市內電話業務申
    請書「新用戶簽章」欄、ADSL＋HINET （512K/64K）非固定
    制及WLAN優惠專用申請書「客戶簽章」欄上，各偽造「連冠
    銘」署押1 枚後，持交中華電信公司而行使之，冒用「連冠
    銘」名義，申裝門號00-00000000 市內電話搭配ADSL乙線，
    並同時參加ADSL＋HINET 非固定制優惠免收安裝費附送門號
    00-00000000 之市內電話，足生損害於連冠銘權益及中華電
    信公司管理客戶資料之正確性。
二、案經告訴人連冠銘（聲請簡易判決處刑書漏載此部分）、中
    華電信公司告訴代理人蕭詩賢訴由內政部警政署電信警察隊
    第一中隊報請臺灣板橋地方法院檢察署檢察官偵查後，聲請
    簡易判決處刑。
    理  由
一、訊據被告葛娟固不否認委請綽號「小龍」男子為其申設前述
    市內電話及ADSL專線，然矢口否認有犯罪之故意，並辯稱：
    其不知綽號「小龍」男子係持用他人之國民身分證，若其有
    犯罪故意，則不致將其住處作為該電信設備之申設地點等語
    。
二、查前述中華電信公司市內電話業務申請書「新用戶簽章」欄
    、ADSL＋HINET （512K/64K）非固定制及WLAN優惠專用申請
    書「客戶簽章」欄上之「連冠銘」署押，係陳志龍於91年8
    月22日申設時所偽造，申裝市內電話門號00-00000000 搭配
    ADSL乙線，並同時參加ADSL＋HINET 非固定制優惠免收安裝
    費附送市內電話門號00-00000000 乙線等節，業經告訴人連
    冠銘指訴明確，並經證人陳志龍供述在卷，且有申請書、中
    華電信公司臺灣北區電信分公司雙和營運處94年5 月31日雙
    服（94）字第A196號函附卷可稽。足見，告訴人前開指訴，
    可謂信實。
三、次查，被告具高商學歷，又自陳係從事廣告招商工作，及曾
    申用中華電信公司市內電話，且尚積欠中華電信公司電話費
    用等情，是可認其屬心智成熟之人，否則無法從事上開商業
    ，及有逃避中華電信公司追討債務之計謀。茲以其學歷、年
    齡及社會經歷，應足知一般民眾均得以簡便方式向中華電信
    公司申請電話門號，並無資格限制，反之，委託他人代辦，
    通常須支付一定之費用；又其依報紙廣告，與身分不詳之綽
    號「小龍」男子聯絡，寧可提供高額之代價，委託他人為其
    申請非自己名義用戶之電話及ADSL專線，衡情，其對於受託
    者以不法手段申辦，當有合理之懷疑。況被告於本院審理時
    ，並供明中華電信公司派員前來裝機時，其知悉係以「連冠
    銘」名義申辦等語，益足徵其明知所謂綽號「小龍」之人係
    冒用他人名義，向中華電信公司申請電話門號及ADSL專線。
    秉此，顯可認定被告確有行使上開偽造私文書之認識與意欲
    。至於被告將前述電信設備裝設在其住處，乃基於其個人需
    要之故，該事實已據被告供述在卷，是以，其非出於不畏治
    安機關查悉其犯罪，至屬明確。準此，當難據此即為被告無
    犯罪故意之有利認定。
四、此外，復有告訴人切結書、通話明細報表、市話撥遠傳電信
    行動通信費明細表、市話撥中華電信智慧型網路費明細表、
    交叉比對市話通話紀錄、基本資料查詢表、客戶歷史資料子
    系統附屬查詢聯單資料、證號查詢欠費清單等足參。綜上所
    述，本件事證業臻明確，被告犯行足堪認定，應依法論科。
五、核被告所為，係犯刑法第216 條、第210 條之行使偽造私文
    書罪。其委由綽號「小龍」男子申辦前開市內電話及ADSL專
    線，綽號「小龍」男子再交由陳志龍辦理，而行使偽造私文
    書，足見其等彼此各有犯意聯絡，並互有行為分擔，屬共同
    正犯。其等因之間接續在中華電信公司市內電話業務申請書
    「新用戶簽章」欄、ADSL＋HINET （512K/64K）非固定制及
    WLAN優惠專用申請書「客戶簽章」欄上，偽造「連冠銘」署
    押，並接續持交中華電信公司，而行使之，係在密接時、地
    為之，故該偽造署押及行使偽造私文書等行為，均應評價為
    法律上之一行為，又該偽造署押行為乃偽造私文書之部分行
    為，另該偽造之低度行為，應為其行使之高度行為所吸收，
    均不另論罪。
六、本院原審判決審酌被告之素行、犯罪動機、目的、手段、犯
    罪所生危害、犯罪後態度等一切情狀，量處有期徒刑3 月，
    並諭知易科罰金之折算標準，固有所見，惟原判決認被告並
    以申用上開市內電話及ADSL專線之手段，使中華電信公司陷
    於錯誤，而提供電信服務，使被告得自91年8 月間起至92年
    9 月3 日止，連續無償使用該電信設備，獲得6,581 元之不
    法利益，尚涉犯刑法第339 條第2 項之詐欺得利罪乙節，非
    無研求餘地。經查，被告申請使用之門號00-00000000 電話
    ，係自91年8 月26日起正式啟用，迄92年9 月3 日拆機停用
    ，又門號00-00000000 電話則係自91年8 月27日啟用，嗣92
    年9 月3 日停用，該等設備從起租日91年9 月開始出帳，至
    92年7 月止，被告每月均按時繳費，00-00000000 電話係自
    92 年9月3 日停用後，始積欠92年8 月電信費用486 元、同
    年9 月電信費用157 元，又門號00-00000000 電話停用後，
    始積欠同年8 月電信費用1,330 元、同年9 月電信費用4,60
    8 元，2 門號電話原積欠6,581 元，但已於94年4 月13日繳
    清；另上揭電話均於92年9 月3 日拆機，因其計費週期為4
    ，其月租費與通信費計收期間及繳費期限，即拆機後當月出
    上月帳及當月破月天數之基本月租費及上月16日至當月15日
    之通話費，門號00-00000000 電話為ADSL寬頻上網，係計收
    電路與HINET 上網通信費，復有中華電信公司臺灣北區電信
    分公司雙和營運處94年5 月31日雙服（94）字第A196號函暨
    所附繳費資料查詢表、同公司營運處94年7 月15日雙服（94
    ）字第A227號函暨所附應收話費查詢表等在卷可憑，另有被
    告提出之電信費用戶收執聯、繳費通知兼用戶收執聯可參。
    職此，顯見被告於遭中華電信公司停話前，在使用前述電信
    設備期間，實有按期繳納應支付中華電信公司之對價，至為
    灼然。承此，被告要無獲得不法利益可言，本院自遽難推論
    被告確有詐欺之犯罪故意；至其本件原積欠中華電信公司費
    用4,60 8元乙事，係被告經停話後所生之債務不履行，就此
    ，難謂其於申請該電信設備時，即有詐欺得利之犯意，是與
    刑法之詐欺得利罪構成要件並不該當。從而，原審判決論以
    被告復涉犯刑法詐欺得利罪，與法容有未洽。茲被告上訴意
    旨，空言否認並無行使偽造私文書之犯罪故意云云，而求為
    撤銷原判決，雖無理由，然原判決既有前揭不當之處，本院
    自應予撤銷改判，並審酌被告之犯罪動機、目的、手段、所
    生告訴人損害、電話停話後業繳清本件欠款、犯罪後態度等
    一切情狀，爰量處如主文第2 項所示之刑，並諭知易科罰金
    之折算標準。次查，被告前於82年間因妨害家庭案件，經法
    院判處有期徒刑3 月，緩刑3 年確定，緩刑未經撤銷，有臺
    灣高等法院被告前案紀錄表可查，是該刑之宣告，失其效力
    ，其後迄未曾受有期徒刑以上刑之宣告，亦有前述被告前案
    紀錄表可參，本院認其尚屬一時失慮，致罹刑典，又被告依
    前到庭執行公訴檢察官之曉諭，向財團法人中華民國佛教慈
    濟慈善事業基金會捐款3 萬元，有該基金會收據乙紙存卷為
    憑，可謂尚有悔意，是其經此刑之宣告後，當知警惕，應無
    再犯之虞，本院因認暫不執行其刑為當，予以宣告緩刑2 年
    ，用啟自新。再者，中華電信公司市內電話業務申請書「新
    用戶簽章」欄、ADSL＋HINET （512K/64K）非固定制及WLAN
     優 惠專用申請書「客戶簽章」欄上，偽造之「連冠銘」署
    押各1 枚，不問屬於犯人與否，均應依刑法第219 條規定，
    沒收。
七、聲請意旨另以：陳志龍為被告申辦前揭市內電話及ADSL專線
    時，係使用變造之連冠銘國民身分證，是認被告尚涉犯刑法
    第216 條、第212 條行使變造特種文書罪嫌等語。訊據被告
    堅詞否認此部分犯行，且辯稱：其不知申辦前揭電信設備所
    用之連冠銘國民身分證係遭變造等語。
  (一)按犯罪事實應依證據認定之，無證據不得認定犯罪事實，刑
    事訴訟法第154 條第2 項定有明文。又認定不利於被告之事
    實，須依積極證據，茍積極證據不足為不利於被告事實之認
    定時，即應為有利於被告之認定，更不必有何有利之證據；
    且刑事訴訟法上所謂認定犯罪事實之積極證據，係指適合於
    被告犯罪事實之認定之積極證據而言，雖不以直接證據為限
    ，間接證據亦包括在內，然無論直接或間接證據，其為訴訟
    上之證明，須於通常一般之人均不致有所懷疑，而得確信其
    為真實之程度者，始得據為有罪之認定，倘其證明尚未達到
    此一程度，而有合理之懷疑存在時，自不能以推測或擬制之
    方法，以為有罪裁判之基礎，最高法院著有30年上字第816
    號、29年上字第3105號、76年台上字第4986號、40年台上字
    第86號等判例意旨均可資參照。
  (二)查被告由陳志龍申辦中華電信公司市內電話及ADSL專線所用
    之告訴人連冠銘國民身分證（參見偵查卷第67頁所附影本）
    ，經核與告訴人連冠銘因發覺被冒名申請，而向中華電信公
    司申訴，並簽具切結書時，所出具之國民身分證（參見偵查
    卷第47頁所附影本），其上告訴人連冠銘照片相同，資此，
    足徵陳志龍並未變造告訴人連冠銘之國民身分證。從而，自
    不得逕論被告亦涉犯刑法行使變造特種文書罪嫌，乃理所當
    然。
八、本院復查無其他事證，足資認定被告尚有行使變造國民身分
    證及詐欺得利等犯行，故均不能證明被告涉有此部分犯罪。
    而聲請意旨既認被告所涉此部分罪嫌，與本件被告應論之行
    使偽造私文書罪間，具裁判上一罪之牽連犯關係，是本院自
    毋庸另為無罪之諭知。惟本件既有前述一部分不能適用簡易
    程序之處，故全案自應依通常程序審理，原審未適用通常程
    序審理，而誤用簡易判決處刑，其簡易處刑程序即有瑕疵，
    為保障當事人之審級利益，本院合議庭依通常訴訟程序審判
    後，撤銷原審判決，以第一審法院之地位自為第一審判決，
    附此敘明。
據上論斷，應依刑事訴訟法第452 條、第455 條之1 第1 項、第
3 項、第369 條第1 項前段、第364 條、第299 條第1 項前段，
刑法第28條、第216 條、210 條、第41條第1 項前段、第74條第
1 款、第219 條，罰金罰鍰提高標準條例第2 條，判決如主文。
中　　華　　民　　國　 94　　年　　10　　月　　28　　 日
                  刑事第十五庭  審判長法  官  林海祥
                                      法  官  汪怡君
                                      法  官  朱敏賢
以上正本證明與原本無異。
如不服本判決，應於判決送達後10內，向本院提出上訴狀。
                                      書記官  郭勝華
中　　華　　民　　國　　94　　年　　10　　月　　28　　日
附錄本案論罪科刑法條全文：
刑法第216 條
行使第二百十條至第二百十五條之文書者，依偽造、變造文書或
登載不實事項或使登載不實事項之規定處斷。
刑法第210 條
偽造、變造私文書，足以生損害於公眾或他人者，處五年以下有
期徒刑。
